臺灣士林地方法院刑事判決　　　　　　　　　　　　　　九十一年度易字第一四號
　　聲　請　人　臺灣士林地方法院檢察署檢察官
　　被　　　告　乙○
右列被告因侵占案件，經檢察官聲請逕以簡易處決處刑（九十年度偵字第三五二三號
），本院認不宜以簡易判決處刑（九十年度湖簡字第五四七號），改依通常程序審理
，判決如左：
    主  文
乙○無罪。
    理  由
一、聲請簡易處刑書意旨略以：被告乙○之夫蔣光定於民國八十四年五月二十四日起
    與祈志凱訂定土地租賃契約，由祈志凱向蔣光定承租台北市○○區○○段三小段
    四七九地號之土地（處刑書誤載為三小段四十七地號），供甲○○放置四十呎長
    貨櫃一只，作為倉庫長久使用，約定每月租金三千元，每半年給付一次。其間因
    祈志凱遲延繳納租金，蔣光定曾以存證信函催告之，甲○○雖補繳八十七及八十
    八年度租金，惟八十九年度之租金仍未按期繳納，嗣蔣光定於八十九年十一月七
    日死亡，乙○基於為自己不法所有之意圖，於民國八十九年十一月下旬某日，將
    前揭貨櫃內甲○○所有之物品清除，並於同年十二月十日出租予洪敏郎而予以侵
    占。因認被告乙○涉犯刑法第三百三十七條之侵占離本人持有之物罪嫌。
二、按犯罪事實，應依證據認定之，無證據不得推定其犯罪事實，又不能證明被告犯
    罪者，應諭知無罪之判決，刑事訴訟法第一百五十四條、第三百零一條第一項分
    別定有明文；所謂證據，須適於為被告犯罪事實之證明者，始得採為斷罪資料，
    如未能發現相當證據，或證據不足以證明，自不能以推測或擬制之方法，以為裁
    判基礎。而在告訴人指訴被告涉嫌犯罪之場合，縱令所訴情由依其所結合之旁證
    在情理上尚非絕非無可能，若在一般生活經驗上仍可另為其他有利被告之合理推
    斷，根據「罪證有疑、利於被告」之證據法則，即不得遽以片面之觀點，認為告
    訴人之陳述或其所本旁證已適於為有罪判斷之依據。復按刑法第三百三十七條所
    謂離本人所持有之物，係指物之離其持有，非出於本人之意思者而言。如本人因
    事故將其物暫留置於某處而他往，或託請他人代為照管，則與該條規定之意義不
    符（最高法院五十年台上字第二０三一號判例參照）。
三、聲請簡易處刑書認被告乙○涉犯侵占離本人持有物罪，而侵占該貨櫃，無非係以
    ：被告自承因告訴人不出面解決租金問題，始清理貨櫃另與案外人洪敏郎訂立租
    賃契約等語及告訴人指訴，復有蔣光定與告訴人所訂定之契約、被告與洪敏郎所
    訂定立租賃契約、存證信函各一紙及照片八張在卷為主要論據。
四、然訊據被告乙○堅決否認有何侵占之犯行，辯稱：因告訴人積欠伊兩年之租金未
    付，被告之夫生前有和告訴人談妥，以該貨櫃抵租金，告訴人又不將該貨櫃遷走
    ，所以伊才將貨櫃內東西清除，將該貨櫃出租他人等語置辯。經查：
（一）告訴人於八十四年五月二十四日起與被告之夫蔣光定訂定土地租賃契約，由告
      訴人向蔣光定承租台北市○○區○○段三小段四七九地號之土地（處刑書誤載
      為三小段四十七地號），供告訴人放置四十呎長貨櫃一只，作為倉庫使用，約
      定每月租金三千元，每半年給付一次，而蔣光定於八十九年十一月七日死亡，
      其後該土地之所有權由被告繼承等情，業據被告所自承，復有租約及土地所有
      權狀在卷為憑，可見被告已繼承該土地租約之出租人地位，告訴人質疑被告無
      繼承權云云，顯非可採，又觀之兩造所訂之土地租約中，並未約定租賃期限，
      是該租約應屬不定期租賃甚明。而本件被告於將該貨櫃再行出租他人前，被告
      與告訴人復均未就該貨櫃之租地契約為終止租約之意思表示，足見告訴人就該
      貨櫃之置放仍屬合法租賃土地之租約效期內，該貨櫃自始屬告訴人所持有管領
      之物，顯見前開貨櫃並非脫離告訴人所持有之物，揆諸前揭判例要旨，足見該
      貨櫃並非刑法第三百三十七條所保護之客體，被告之行為，應與刑法第三百三
      十七條犯罪之構成要件有間。
（二）又告訴人自八十四年承租系爭土地置放貨櫃，旋自八十六年間起即未付租金，
      經被告之夫蔣光定於生前寄發存證信函予告訴人，告訴人始於八十八年八月十
      四日給付所欠之四萬元租金，惟自八十八年八月至八十九年十二月底共計一年
      兩個月之租金，迄今均未給付等情，亦據告訴人自承在卷（見本院九十一年三
      月十二日訊問筆錄），告訴人雖稱其並非不付，而係被告未向其收取云云，惟
      查，承租人本有依照租約支付租金之義務，為民法第四百二十一條所明定，且
      細繹告訴人所訂之租約並未約定租金係由出租人至承租人處收取，況被告之夫
      於生前即曾發函催促告訴人給付所欠租金，告訴人迄今仍未付清租金，可見告
      訴人所稱顯屬無據。而該貨櫃占據被告之土地，迄被告於八十九年底出租他人
      前，已有一年二月之租金未付，業如前述，被告於不獲告訴人回應下，始將該
      貨櫃出租給他人，以抵償告訴人所欠之租金，被告之行為固有可非難之處，惟
      其將貨櫃再行出租他人，應係屬民事糾紛之範疇，尚難認其主觀上有為不法所
      有之意圖。
（三）綜上所述，前開貨櫃並非脫離告訴人所持有之物，本件被告之行為，應與刑法
      第三百三十七條犯罪之構成要件有間，自難苛以侵占離本人持有物之罪責，此
      外，復查無其他具體事證足資證明被告涉有起訴意旨所指之侵占罪嫌，揆諸前
      揭說明，基於「罪疑惟輕」之原則，應為有利於被告之推定，而無法證明被告
      犯罪，依法應諭知無罪之判決。
據上論斷，應依刑事訴訟法第四百五十二條、第三百零一條第一項判決如主文。
本案經檢察官陳文哲到庭執行職務
中      華      民      國    九十一    年      七      月      九      日
                                      臺灣士林地方法院刑事第四庭
                                          法  官  王  俊  雄
右正本證明與原本無異。
如不服本判決，應於送達後十日內，向本院提出上訴狀。
                                          書記官  許  秋  莉
中      華      民      國    九十一    年      七      月  二十二      日
